【裁判字號】    90,易,3666
【裁判日期】    901231
【裁判案由】    竊盜
【裁判全文】
臺灣板橋地方法院刑事判決                          九十年度易字第三六六六號
    公  訴  人  臺灣板橋地方法院檢察署檢察官
    被      告  乙○○
右列被告因竊盜案件，經檢察官提起公訴（九十年度偵字第一五六八五號），本院判
決如左：
    主  文
乙○○共同於夜間侵入有人居住之建築物竊盜，未遂，處有期徒刑肆月，如易科罰金
，以參佰元折算壹日。
    事  實
一、乙○○意圖為自己不法所有，與姓名、年籍不詳、綽號「小林」之成年男子基於
    共同犯意聯絡，於民國九十年九月二十五日凌晨二時二十分許，徒手開啟未上鎖
    之大門而侵入甲○○所居住，位於台北縣板橋市○○路○段二○六號大廈工地，
    擬下手行竊，並在屋中滯留三至五分鐘之久，已用眼睛搜尋財物。然因甲○○聞
    異聲察看，發覺乙○○二人侵入並大喊「抓賊」，二人遂未得手旋即逃逸，乙○
    ○則為甲○○與警共同逮捕。
二、案經台北縣警察局海山分局報告台灣板橋地方法院檢察署檢察官偵查起訴。
    理  由
一、訊據被告乙○○固坦承於夜間侵入告訴人沈恆徹之住處，惟矢口否認涉有何竊盜
    犯行，辯稱：當天從嘉義搭夜車到三重已經凌晨一時三十分，在三重大同公園遇
    到「小林」，相約去找在萬華清茶館認識的「阿祥」介紹工作云云。經查，被告
    於九十年九月二十五日凌晨二時二十分許侵入甲○○住處，驚醒甲○○而受追捕
    一節，業據告訴人甲○○於警訊及本院訊問時指訴歷歷，並稱「當天晚上凌晨兩
    點多的時候，我聽到門有『碰』的一聲，然後門就被打開一條縫，我原本以為是
    釘板模的兄弟回來要上廁所，但是過來許久我只是聽到外面有腳步聲在走來走去
    ，因為門縫太小，所以我並沒有看到外面的情形，但是並沒有人進來，當時在另
    外的房間有一盞四十瓦的燈，但是我的房間是暗的，大概過了兩、三分鐘，我看
    到有手電筒的光照進我的房間之後，我的門就被人用力推開，我就把我的房間內
    的燈光打開，當時有一個人在外面，有一個人在裡面，我就去追在裡面的人，追
    到裡面這個人，也就是庭上的被告」，並稱工地之前並無叫做「阿祥」的人，「
    我追到被告的時候，被告表示他是來找工作的，但是我們工地應徵工人是在白天
    ，被告被我抓到時是說是一個叫『小林子』介紹的，我確認被告當時是講『小林
    子』沒有錯，我當時還有問被告兩點找什麼工作，並且請被告到警察局，但是被
    告不肯」等情（九十年十一月三十日訊問筆錄），而被告自承「沒有（事先和阿
    祥聯絡），因為阿祥先前就告訴我他在那邊工作」，「我沒有看到電鈴，也沒有
    敲大門，我直接就推門進去，因為沒有鎖，就進去了」（九十年十一月十六日訊
    問筆錄），「進到一個可能是吃飯的地方，我坐在長板凳上約三至五分鐘」，並
    稱「我不知道如何找阿祥，坐在該處想找阿祥的方法」，「（在該處三至五分鐘
    都做何事？）在想如何找阿祥介紹工作」，且沒有看到人（偵查卷第四十一頁背
    面），「之後我看到旁邊有一個門，我就敲了三、四下，因為沒有回應，所以我
    就推開一點點」（九十年十一月十六日訊問筆錄），看到告訴人開燈手持鐵棒，
    「我倆直接掉頭就跑」，「因為我怕被屋主捉到，所以摔倒臉部及嘴角才受傷」
    （偵查卷第七頁），後則改稱屋主係持棍衝出將伊打了一頓（九十年十一月十六
    日訊問筆錄）等情。則被告自承不知道「小林」、「阿祥」之真實姓名、年籍，
    卻在視線不佳、安全有虞之凌晨二時餘，前往不確知地址之處所，尋訪不知姓名
    之人而請託介紹工作，已見可疑，被告復稱進入沈恆徹住處時「我沒有叫。裡面
    黑黑的，而且我敲門的時候裡面沒有回應，所以沒有想到要叫」，「因為我不知
    道裡面有沒有人在，所以我並沒有叫」，「（小林與伊均）沒有出聲，我們只有
    在那邊抽一根菸」，並未交談，「因為門內沒有反應，所以我就推開門看看」，
    「因為告訴人拿鐵棍，我沒有解釋的機會，所以見狀就跑」（九十年十二月二十
    四日審判筆錄）。則雖告訴人稱其房門（並非分隔住宅或建築物內外之間出入口
    大門）有使用一個小鎖，但用力拉幾下拴子就會彈起來，門就可以打開，與被告
    堅稱房門未上鎖，所以伊能夠直接推開等情有所出入，然以被告既強調係為前往
    訪友找工作而到現場，竟於深夜二時攜同亦不熟識之「小林」同去，且未於門外
    出聲探詢，二人並於已知尋訪未遇時仍保持沈默，未討論去從，復推開「疑為無
    人」房間之房門進入未點燈之房間，且未能合理解釋其用意，在告訴人點亮電燈
    推門而出時，亦未立即解釋誤會，竟拔腿而逃，均顯與一般國民生活常識及禮儀
    有違，而悖於常情，實難置信，足認於進入現場之初，於主觀上即以竊盜為目的
    ，且與「小林」有犯意之聯絡無疑。又其自承在屋中滯留約三至五分鐘，且推開
    屋內房門，顯見被告業已開始搜尋財物，亦可認定。綜上論述，本件事證明確，
    被告所辯無足憑採，犯行已堪認定，自應依法論科。
二、按侵入竊盜究以何時為著手起算時點，依一般社會觀念，咸認行為人以竊盜為目
    的，而侵入他人住宅，搜尋財物時，即應認與竊盜之著手行為相當，被告在其主
    觀上既以竊盜為目的侵入甲○○所居住之大廈工地，並已進入屋內，留滯時間有
    數分鐘之久，用眼睛搜尋財物，縱其所欲物色之財物尚未將之移入自己支配管領
    之下，惟從客觀上已足認其行為係與侵犯他人財物之行為有關，且屬具有一貫接
    連性之密接行為，顯然已著手於竊盜行為之實行，最高法院八十四年度台上字第
    四三四一號判決可資參照。核其所為，應成立刑法第三百二十一條第二項、第一
    項第一款於夜間侵入有人居住之建築物竊盜罪之未遂犯。被告與「小林」間具有
    犯意聯絡及行為分擔，為共同正犯。被告與「小林」已著手竊盜行為之實施，惟
    其犯罪尚屬未遂，已如前述，爰依刑法第二十六條前段之規定，按既遂犯之刑度
    減輕其刑。爰審酌被告有多項前科、素行不良，現仍在假釋期間而復犯本罪，犯
    後猶矢口否認犯行，顯然並無悔意，不宜輕縱，及其犯罪對治安所生危害等一切
    情狀，量處如主文所示之刑，以資懲儆，並諭知易科罰金折算標準。
據上論斷，應依刑事訴訟法第二百九十九條第一項前段，刑法第二十八條、第三百二
十一條第一項第一款、第二項、第二十六條前段、第四十一條第一項前段，罰金罰鍰
提高標準條例第二條，判決如主文。
本案經檢察官洪清秀到庭執行職務。
中      華      民      國    九十      年     十二     月    三十一    日
                              臺灣板橋地方法院刑事第五庭
                                            法  官  王  偉  光
右正本證明與原本無異
如不服本判決應於判決送達後十日內向本院提出上訴狀
                                            書記官  陳  怡  君
中      華      民      國    九十一    年      一      月     三      日
附錄本案論罪科刑法條全文：
中華民國刑法第三百二十一條
 (加重竊盜罪)
犯竊盜罪而有左列情形之一者，處六月以上五年以下有期徒刑：
一  於夜間侵入住宅或有人居住之建築物、船艦，或隱匿其內而犯之者。
二  毀越門扇、牆垣或其他安全設備而犯之者。
三  攜帶兇器而犯之者。
四  結夥三人以上而犯之者。
五  乘火災、水災或其他災害之際而犯之者。
六  在車站或埠頭而犯之者。
前項之未遂罰之。


司法院資訊處製作；財團法人民間司法改革基金會備份。
